臺灣臺北地方法院民事判決
111年度簡字第9號
原      告  莊灼華  
訴訟代理人  張莞芝  
被      告  邱柏清  

訴訟代理人  李政懋  
複代理人    陳英銓  
上列當事人間侵權行為損害賠償(交通)事件，原告提起刑事附帶
民事訴訟，經本院刑事庭裁定移送審理（109年度審交附民字第4
46號）本院於民國111年4月26日言詞辯論終結，判決如下：
    主      文
被告應給付原告新臺幣陸拾陸萬伍仟參佰陸拾壹元，及自民國一
Ｏ九年八月十八日起至清償日止，按年息百分之五計算之利息。
原告其餘之訴駁回。
訴訟費用由被告負擔百分之二十，餘由原告負擔。
本判決第一項得假執行。但被告如以新臺幣陸拾陸萬伍仟參佰陸
拾壹元為原告預供擔保，得免假執行。
原告其餘假執行之聲請駁回。　　
    事實及理由
壹、程序方面：
一、按民事訴訟法第427條第2項於民國110年1月20日修正公布，
    新增第11款「本於道路交通事故有所請求而涉訟」之訴訟，
    不問其標的金額或價額一律適用簡易程序，並自110年1月22
    日起施行。又上開修正條文施行後，於修正前已繫屬之事件
　　，其法院管轄權及審理程序，未經終局裁判者，適用修正後
    之規定，曾經終局裁判者，則適用修正前之規定，增訂之民
    事訴訟法施行法第4條之1規定甚明。本件原告係本於道路交
    通事故請求侵權行為損害賠償，核屬修正後民事訴訟法第42
    7條第2項第11款所列之訴訟，且於民事訴訟法修正前已繫屬
    本院，尚未經終局裁判，依民事訴訟法施行法第4條之1 規
    定，其審理程序應適用修正後之規定，故本件爰依簡易程序
    為民事簡易判決，合先敘明。
二、按訴狀送達後，原告不得將原訴變更或追加他訴。但擴張或
    減縮應受判決事項之聲明者，不在此限，民事訴訟法第255
    條第1項第3款定有明文。本件原告於提起刑事附帶民事訴訟
    時，原請求被告賠償新臺幣(下同)800,000元(見審交附民卷
    第5頁)，嗣於裁定移送民事庭前擴張聲明請求3,958,327元(
    見審交附民卷第21頁)，又於本院審理中具狀變更請求金額
    為3,275,217元（見本院卷第33頁）。經核屬擴張、減縮應
    受判決事項之聲明，與上述規定相符，應予准許。
貳、實體方面：
一、原告起訴主張：被告為UBER司機，於108年10月2日上午10時
    許，駕駛車牌號碼000-0000號租賃小客車，沿臺北市中山區
    民族東路410巷由南往北方向行駛，駛至同該巷47號時，該
    處為濱江市場，路旁購物人潮眾多，本應注意車前狀況，並
    隨時採取必要之安全措施，且依當時情形並無不能注意之情
    形，且竟疏未注意及此，不慎撞及右側前方沿同向在路旁行
    走之原告，致原告受有左腳跟骨粉碎性骨折、左踝擦傷及挫
    瘀傷、左髖部鈍挫傷等傷害(下稱系爭傷害)。原告因上開車
    禍，受有醫療費用29,020元、醫療器材及保健品費用18,997
    元、醫療交通費用31,200元、親屬看護費用396,000元、未
    來增加生活上需要費用600,000元、不能工作損失450,000元
    、勞動能力減少之損害750,000元、精神慰撫金1,000,000元
    ，合計3,275,217元(計算式：29,020元+18,997+31,200元+3
    96,000元+600,000元+450,000元+750,000元+1,000,000元=3
    ,275,217元)。爰依侵權行為法律關係提起本件訴訟，並聲
    明：被告應賠償原告3,275,217元，暨自書狀繕本送達翌日
    起至清償日止按年息5%計算之利息；原告願供擔保，請准宣
    告假執行。
二、被告則以：對於原告請求醫療費用、醫療器材及保健品費用
　　、醫療交通費用、親屬看護費用等部分，沒有意見。至於原
    告未來增加生活上需要費用600,000元部分，沒有相關依據
    ，故被告否認。又原告車禍後，原告於律師事務所之薪資收
    入並未減少，且原告另稱其經營精油手工皂副業而尚有每月
    34,000收入部分，被告否認之。又勞動力減損損失部分，應
    依醫院鑑定報告，以勞動力減損為3%之基準為計算，且應以
    原告於律師事務所之每月薪資收入為計算依據。又原告請求
    精神慰撫金1,000,000元部分，顯屬過高，實不合理。爰答
    辯聲明：原告之訴及假執行之聲請均駁回；被告如受不利判
    決，願供擔保請准宣告免為假執行。
三、得心證之理由：
  ㈠原告主張被告於上開時、地，駕駛車牌號碼000-0000號租賃
    小客車，沿臺北市中山區民族東路410巷由南往北方向行駛
　　，駛至同該巷47號時，不慎撞及原告，致原告受有系爭傷害
    等情，業經臺北地檢署檢察官偵查後對被告起訴涉犯過失傷
    害罪，由本院刑事庭以109年度審交簡字第236號刑事判決被
    告犯過失傷害罪，判處有期徒刑4月，如易科罰金以1,000元
    折算1日確定，有前揭刑事判決書附卷可考（見審交附民卷
    第45至47頁），並經本院核閱該刑事案卷無誤，且未據被告
    爭執，堪認原告前揭主張為真。
　㈡按因故意或過失，不法侵害他人之權利者，負損害賠償責任
　　；不法侵害他人之身體或健康者，對於被害人因此喪失或減
    少勞動能力或增加生活上之需要時，應負損害賠償責任；不
    法侵害他人之身體、健康、名譽、自由、信用、隱私、貞操
　　，或不法侵害其他人格法益而情節重大者，被害人雖非財產
    上之損害，亦得請求賠償相當之金額，民法第184條第1項前
    段、第193條第1項、第195條第1項前段分別定有明文。被告
    就本件車禍之發生為有過失，業如前述，且被告之過失行為
    與原告所受系爭傷害間，具有相當因果關係，被告自應負侵
    權行為損害賠償責任，是原告依上開規定請求被告賠償損害
　　，即屬有據。茲就原告之各項請求分述如下：
  ⒈醫療費用、醫療器材及保健品費用、醫療交通費用、看護費
    用部分：
　　原告主張其因本件車禍支出醫療費用29,020元、醫療器材及
    保健品費用18,997元部分，業據原告提出醫療費用收據、統
    一發票等件為證（見本院卷第61至289頁），且為被告所不
    爭執（見本院卷第396頁），是原告此部分請求，為有理由
    ，應予准許。又原告主張因就醫支出交通費用31,200元，以
    及依三軍總醫院附設民眾診療服務處診斷證明書記載受傷後
    需專人看護6個月而以每日2,200元計算之親屬看護費用396,
    000元部分(計算式：2,200元×30×6=396,000元)，雖未提出
    單據為證，然為被告所不爭執(見本院卷第419、420頁)
　　，是原告請求被告給付此部分費用，亦屬有據。
　⒉未來增加生活上需要費用部分：
　　原告主張其受傷需長期接受治療，可預期未來2年之醫療、
    營養費用及往返醫院之車資共600,000元等語，惟並未具體
    說明將來需支出之費用、計算方式並舉證證明之，無從為其
    有利之判斷，請求自無從准許。
　⒊不能工作損失部分：
　　原告主張其自108年10月2日受傷後有15個月不能工作，且計
    有50%之不能工作損失，以每月正職26,000元及副業收入34,
    000元之總計60,000元為計算，計有450,000元損失等語，為
    被告否認，並以上開情詞置辯。經查：
　⑴按所謂不能工作所受損失，係指因不能工作而實際喪失之收
    入或薪資所得，如未能證明有不能工作所受損失，縱因傷害
    而使勞動能力減損，仍屬得否請求賠償減少勞動能力損失的
    問題，而非不能工作損失。原告主張其受傷後未被雇主扣減
    任何薪水，係受雇主的恩惠但不能加惠於被告云云，然本件
    原告自受傷迄今，其雇主崔百慶律師事務所均按月支付原告
    薪資，已為原告所自認(見本院卷第397頁)，則原告既未能
    證明此期間內有不能工作所受損失，自難認原告受有其所主
    張之薪資損失。故原告此部分主張，尚屬無據。至原告主張
    其受傷後在家休息，之後又需依賴女兒為其推輪椅至事務所
    上班，無法正常工作等語，則屬得否請求賠償減少勞動能力
    損失範疇，而非不能工作損失，原告此部分主張顯有誤會，
    委無可採。
　⑵又原告主張其另以網路蝦皮賣場販賣精油手工皂為副業，平
    均月收入為34,000元一節，為被告所否認，自應由原告就此
    等有利事實負舉證證明之責。而原告雖提出其自108年10月1
    日至109年12月1日於蝦皮拍賣網站使用者帳號「finelife」
    之蝦皮錢包撥款資料等件為據（見本院卷第291至298頁），
     惟上開證物至多僅能證明原告於蝦皮拍賣網站使用者帳號
    「
　　finelife」之蝦皮錢包入帳金額資料，尚不足以證明其確有
    實際之副業工作及收入，又縱與經營精油手工皂副業有關，
    然並未扣除經營成本，亦無從證明原告之收入多寡。復參諸
    原告之稅務電子閘門財產所得調件明細表（見外放證物袋）
    ，原告於108年僅有來自上述崔百慶律師事務所之薪資所得3
    12,000元(即每月薪資26,000元)，及美商多特瑞有限公司台
    灣分公司(按應為傳銷公司)之執行業務所得1,828元，則原
    告所主張每月尚有副業收入34,000元云云，無從憑採。是原
    告請求自108年10月2日受傷後有15個月期間之副業工作損失
    部分，亦不應准許。
　⒋勞動能力減少之損害：
　  原告主張因本件車禍受有系爭傷害並留有永久損傷致勞動能
    力減損20%，後續至滿65歲止之工作期間，以每月正職及副
    業收入總計60,000元計算，請求勞動能力減損750,000元等
    語，則為被告所否認。經查：
　⑴經本院依原告身體傷害情形，其勞動能力是否減損等項囑託
    長庚醫療財團法人林口長庚紀念醫院（下稱林口長庚醫院）
    鑑定，據覆：依病歷所載，病人已於111年1月26日至本院職
    業醫學科門診接受勞動力減損評估，經醫師依其現況施予理
    學檢查、問診、參閱病歷並安排軟組織超音波檢查，結果顯
    示左足踝跟骨陳舊性骨折；綜合上述各項檢查評估，病人爬
    樓梯，左足踝關節活動範圍正常，因左足踝跟骨骨殘存患處
    疼痛等症狀；上開病情依據美國醫學會障害指引評估，並綜
    合病人之賺錢能力、職業、年齡等因素後，調整計算其勞動
    能力減損3%等情，有林口長庚醫院111年3月4日長庚院林字
    第1110150032號函暨檢附之勞動力減損比例計算表等件在卷
    為證（見本院第375至377頁)。參諸上開診斷意見已詳載其
    判斷標準及參考依據，且與一般鑑定方式無違，其結論應堪
    採信。故原告主張勞動力減損20%云云，尚難憑採。
　⑵原告為48年6月3日出生，自108年10月2日車禍發生起計至法
    定強制退休年齡65歲（勞動基準法第54條第1項第1款規定參
    照）止，尚能工作4年8月1日。而原告於本件車禍事故發生
    時之工作收入應依108年度稅務電子閘門財產所得調件明細
    表所載來自崔百慶律師事務所薪資所得312,000元即每月薪
    資26,000元計算，至原告主張每月副業收入34,000元部分未
    能舉證以實其說而不可採，已業如前述。據此，經以霍夫曼
    計算法扣除中間利息（首期給付不扣除中間利息）後，原告
    得一次請求之勞動能力減損金額為40,144元【計算式：312,
    000×3%=9,360（每年因勞動能力減損所受損害）。(9,360×3
    .00000000)+(9,360×0.00000000)×(4.00000000-0.
　　00000000)=40,143.00000000000。其中3.00000000為年別單
    利5%第4年霍夫曼累計係數，4.00000000為年別單利5%第5年
    霍夫曼累計係數，0.00000000為未滿一年部分折算年數之比
    例(245/366=0.00000000)。採四捨五入，元以下進位】。是
    原告此項主張，於40,144元範圍內，即無不合；逾此部分之
    主張，難認有據。
　⒌精神慰撫金：
    原告因被告之過失不法侵害行為，致身體受有系爭傷害，其
    精神上自受有相當之痛苦，則其依民法第195條規定，請求
    非財產上損害賠償，自屬有據。經查，本件原告名下財產有
    房屋1筆、土地1筆、汽車1部、股票投資1筆，107年所得為2
    89,754元、108年所得為320,038元；另被告名下無任何財產
    ，107年所得為0元、108年所得為526,936元，有稅務電子閘
    門財產所得調件明細表可參（見外放證物袋）。經審酌其等
    身分、地位、經濟狀況，考量原告傷勢輕重程度、就醫歷程
    ，及本案發生等情狀，認本件慰撫金之數額，以150,000元
    為適當，逾此範圍則無理由。
　⒍基上，原告因本件事故受有665,361元之損害（計算式：29,0
    20元+18,997元+31,200元+396,000元+40,144元+150,000元=
    665,361元)。
　㈢末按給付無確定期限者，債務人於債權人得請求給付時，經
    其催告而未為給付，自受催告時起，負遲延責任。其經債權
    人起訴而送達訴狀，或依督促程序送達支付命令，或為其他
    相類之行為者，與催告有同一之效力；遲延之債務，以支付
    金錢為標的者，債權人得請求依法定利率計算之遲延利息；
    應付利息之債務，其利率未經約定，亦無法律可據者，週年
    利率為百分之五，民法第229條第2項、第233條第1項本文及
    第203條分別定有明文。本件原告係依侵權行為之法律關係
    ，請求被告負損害賠償之責，自屬無確定期限之債務，而刑
    事附帶民事訴訟追加擴張訴之聲明狀於109年8月17日已送達
    被告（見審交附民卷第21頁），是原告請求自該書狀繕本送
    達翌日即109年8月18日起至清償日止按年息5%計算之利息，
    即屬有據。
四、從而，原告依據侵權行為法律關係，請求被告給付原告665,
    361元，及自109年8月18日起至清償日止，按年息5%計算之
    利息，為有理由，應予准許；逾此範圍之請求，則為無理由
    ，應予駁回。　
五、本判決第1項係依民事訴訟法第427條第2項適用簡易程序所
    為被告敗訴判決，依民事訴訟法第389條第1項第3款規定，
    應依職權宣告假執行。被告陳明願供擔保免為假執行，亦無
    不合，爰依同法第392條第2項規定，酌定相當擔保金額准許
    之。另上開部分原告雖陳明願供擔保聲請宣告假執行，然其
    聲請僅係促使法院為職權之發動，爰不另為假執行准駁之諭
    知。至原告其餘假執行之聲請，因訴之駁回而失所附麗，併
    予駁回。
六、本件事證已臻明確，兩造其餘攻擊、防禦方法及舉證，經本
    院審酌後，認對於判決結果均無影響，爰不一一論述，併此
    指明。
七、訴訟費用負擔之依據：民事訴訟法第79條。
中　　華　　民　　國　　111 　年　　5 　　月　　6 　　日
                  民事第二庭    法　官　林禎瑩
以上正本係照原本作成。
如對本判決上訴，須於判決送達後20日內向本院提出上訴狀。如
委任律師提起上訴者，應一併繳納上訴審裁判費。
中　　華　　民　　國　　111 　年　　5 　　月　　9 　　日
                                書記官  鄭玉佩